最　高　行　政　法　院　判　決
                                      100年度判字第699號
上  訴  人　鑫輝機械有限公司
代　表　人　簡騰輝
訴訟代理人　李文輝律師
被 上訴 人　財政部基隆關稅局
代　表　人　蔡秋吉
                            送達代收人  余孟純
上列當事人間關稅法事件，上訴人對於中華民國98年11月26日臺
北高等行政法院98年度訴字第151號判決，提起上訴，本院判決
如下：
　　主  文
上訴駁回。
上訴審訴訟費用由上訴人負擔。
　　理  由
一、緣上訴人委由大有報關股份有限公司於民國97年2月19日至5
    月26日間申報進口日本產製USED SKY MASTER及USED AERIAL
    PLATFORM等貨物，其中報單號碼：第AW/97/0603/0111號第1
    項、第AW/97/1438/5062號、第AW/97/1497/0077號、第AW/9
    7/2083/0027號第1項、第2項、第AW/97/2212/0064號，計6
    UNIT（下稱系爭貨物），原申報貨品分類號列第8427.90.00
    .00-0號，無輸入規定，經電腦核定按C2（文件審核）方式
    通關繳稅放行；嗣經被上訴人查核結果，實際來貨為USED
    CRANE（吊車），均應歸列貨品分類號列第8426.41.00.00-1
    號，輸入規定608（駕駛盤限左方者），即駕駛盤在右方者
    不得輸入，被上訴人乃依關稅法第96條第1項規定，以97年7
    月14日基普五字第0971020830號、0971020832號函（下稱原
    處分），責令上訴人於文到2個月內辦理退運出口。上訴人
    不服，遂循序提起行政訴訟。
二、上訴人於原審起訴主張：(一)系爭貨物之名稱本即為高空作業
    車（在日本名為「高所作業車」），因係由日本產製進口，
    故依USED SKY MASTER及USED AERIAL PLATFORM進口，自屬
    有據。訴願決定認系爭貨物之主體為CRANE，主要功能自不
    因組合而改變，然吊車之主要功能應是吊掛物品，而系爭貨
    物因有作業平台吊載人員在高空作業，有高空升降功能，與
    吊車功能不同。其既無可吊掛物品之吊具，即非吊車，縱其
    構造一部分與吊車同，但依功能言，仍不應認系爭貨物之原
    體為吊車。另打樁機（原體右駕，輪胎式）及鑽孔機（原體
    右駕，輪胎式），海關均准予進口多時，則何以同一情形之
    系爭貨物，卻不能進口，顯然標準不一。(二)上訴人另案進口
    之相同貨物，貨名之所以改為USED CRANE，乃因該貨物尚未
    進口，為免爭訟拖延多時可能造成更大的損害，上訴人始改
    貨名，然不能因此作為本件不利上訴人認定依據。(三)系爭貨
    物分別於97年2月19日至5月26日間進口，並於進口後即出售
    ，且出售發票及讓渡書均載為SKY MASTER，被上訴人未曾表
    示不符規定，卻在放行多月後，函文命上訴人將系爭貨物退
    運，違反誠信及信賴保護原則。又海關進口稅則分類並不明
    確，違反行政程序法第5條規定，故在不明確之情形下，應
    為有利上訴人之解釋，始符行政程序法第8條之規定。(四)被
    上訴人依「型錄」審核，則其所依據之「型錄」為何，認定
    本件貨物應歸列為稅則第8426.41.00號之依據又為何，應由
    被上訴人先就此為說明並負舉證之責。系爭貨物出廠年份均
    在西元1991年至1994年左右，已15年以上，故無法取得原廠
    型錄，然廠商於網站中就與系爭貨物相同式樣之高空作業車
    ，均載明「這種高空作業車不能裝上任何的吊具」，足證系
    爭貨物不具吊車功能，被上訴人之認定顯屬錯誤。又被上訴
    人於原審所提之照片（原審卷第110頁至117頁）均與系爭貨
    物不同，被上訴人以之作為本件認定標準，顯然張冠李戴，
    委不足採等語。求為撤銷訴願決定及原處分之判決。
三、被上訴人則以：(一)根據上訴人之網站查證結果，與系爭貨物
    相同之BRAND及MODEL均載明貨名為CRANE（吊車），且駕駛
    盤在右方，具有輪胎。上訴人嗣後亦進口相同貨物（報單號
    碼第AW/97/2562/0029號），經查驗結果已更改貨名為USED
    CRANE，被上訴人據以更正系爭貨物貨名為USED CRANE，歸
    列非屬稅則第8427節，並無不合。又根據H.S註解中文版第1
    6類類註3及第84.26節之詮釋，系爭貨物屬稅則第8426節。
    系爭貨物駕駛盤既經查證在右方，屬不得輸入之貨物，被上
    訴人依關稅法第15條第3款、第96條第1項前段及同法施行細
    則第60條規定，令上訴人限期退運，洵無不合。(二)海關進口
    稅則之分類，係依貨物進口當時態樣，按海關進口稅則及其
    解釋準則、各分類章節之類註、章註、目註等註釋規定而認
    定，至進口人將貨物進口後轉賣何人、如何運用，與貨物應
    歸列何稅則無涉。系爭貨物在高空作業不論有無安裝PILE
    DRIVER及DRILLING MACHINE等配備，其主體仍為CRANE，主
    要功能及特性不因組合改變，縱上訴人係以高空作業車名義
    出賣他人屬實，亦無法作為認定來貨稅則之依據。又本件係
    因貨名申報不實所致，與報列稅則是否正確無涉，且被上訴
    人對申報貨名為CRANE之貨物，向歸列稅則第8426節，與上
    訴人主張之打樁機及鑽孔機（原體右駕，輪胎式），不宜相
    提並論。(三)系爭貨物之報單雖經電腦核定以C2通關方式繳稅
    放行在案，惟未逾關稅法第18條第1項前段規定之期限，被
    上訴人仍得於事後為查核。本件既經查得涉有虛報貨名，違
    反輸入規定情事，即應依法論處。(四)上訴人所提SKY BOX SS
    -150網站資料屬作業平台之型錄，非系爭貨物之型錄，其日
    文翻譯說明系爭吊車可搭配吊掛上訴人所提上開網站資料高
    空作業時之作業平台，惟當掛有作業平台時不裝上吊掛吊具
    ，以避免危及作業人員，上訴人顯誤解該型錄之貨物功能及
    貨名而錯為引用，其主張實無可採。又高空作業車之樣態，
    如SKY MASTER、AERIAL WORK PLATFORM，與系爭貨物並非相
    同；另發貨單5紙及其翻譯5紙，均屬舊資料，上訴人既無法
    提出原廠型錄以資查證，且於復查時已自承來貨為CRANE 原
    體，足證上訴人明知系爭貨物為CRANE而申報其他貨名，已
    違反誠實申報作為義務，不得主張「信賴保護原則」；另據
    網上型錄Tadano多田野公司起重機（CRANE）型號，係包括
    系爭及其他貨物型號，被上訴人為稅則核定之主管機關，依
    海關稅則解釋準則及相關規定辦理，無送請鑑定之必要等語
    ，資為抗辯。
四、原審斟酌全辯論意旨及調查證據之結果，以：(一)系爭貨物原
    申報貨名為USED SKY MASTER及USED AERIAL PLATFORM，嗣
    依上訴人網站查證結果（原處分卷附件5），與系爭貨物相
    同之BRAND及MODEL均載明貨名為CRANE（吊車），且駕駛盤
    在右方，具有輪胎；又上訴人嗣後進口相同貨物（報單第AW
    /97/2562/0029號），經被上訴人查驗後，貨名已改為USED
    CRANE在案。是以被上訴人更正系爭貨物貨名為USED CRANE
    ，核非屬稅則第8427節，而認無原申報稅則第8427.90.00號
    之適用，並非無據。且參據H.S註解中文版第16類類註3及第
    84.26節之詮釋，系爭貨物核屬第8426節之範疇，被上訴人
    予以改歸列稅則第8426.41.00號項下，自屬合法。又系爭貨
    物既經查證駕駛盤在右方，乃屬不得輸入之貨物，被上訴人
    依關稅法第15條第3款、第96條第1項前段及同法施行細則第
    60條規定，責令上訴人限期退運，並無不合。(二)系爭貨物雖
    依電腦核定於97年2月至5月間以C2通關方式繳稅放行在案，
    惟尚未逾關稅法第18條第1項規定視為核定之6個月期限，被
    上訴人自得於事後對系爭貨物之報單申報事項予以查核並改
    列稅則號別，並無違反信賴保護原則。進口人將貨物進口後
    ，以如何貨名、轉賣於何人及如何運用等情，與系爭來貨應
    歸列何稅則，尚無關涉；而系爭貨物不論係在高空作業，或
    有無安裝作業平台或其他配備組合，其主體仍為CRANE，主
    要功能及特性不因組合而改變，縱上訴人所稱以高空作業車
    名義出賣他人屬實，亦無法作為認定系爭貨物稅則之依據。
    又上訴人所提TR-80ML及TR-80M照片所示貨物之網上型錄，
    載明其貨名為Tadano TR80ML Rough Terrain Crane越野式
    膠輪吊車及Tadano TR80ML Rough Terrain Crane，其起重
    能力明確登載為8 Ton及8.2t；另上訴人所提網站資料是屬
    作業平台之型錄（SKY BOX SS-150僅重400kg），而非系爭
    貨物之型錄（因系爭每部車重量約10噸以上，且所提供之型
    錄TR-500M、AR1200M均為「吊車」，其吊重能力分別為50噸
    及120噸，其日文翻譯說明系爭吊車「可搭配」吊掛上訴人
    所提該網站資料高空作業時之作業平台，惟當掛有作業平台
    時不裝上吊掛吊具，以避免危及作業人員；足證上訴人係誤
    解該型錄之貨物功能及貨名，而有誤認系爭貨物之屬性之情
    事。再，高空作業車之樣態，如SKY MASTER、AERIAL WORK
    PLATFORM與系爭貨物並非相同；另發貨單5紙及其翻譯5紙，
    均為原有資料，上訴人仍無法提出系爭貨物之原廠型錄以資
    查證；且據被上訴人查得網上型錄Tadano多田野公司起重機
    （CRANE）型號，係包括系爭及其他貨物型號，又本件系爭
    進口貨物之貨名及型號，與越野式膠輪吊機相同，均明確登
    載其貨名為CRANE（吊車）；上訴人提供高空作業車之網站
    資料，亦載有日文配合TADANO AR1000、TADANO TR500M吊車
    「一」字樣，足證系爭貨物本為吊車無誤。至上訴人
    另提高空作業車之網站資料所示之貨物，則與本件無涉。再
    者，上訴人在復查申請書中亦自承來貨為CRANE原體等語無
    誤，則系爭貨物不論是否在高空作業，有無安裝SKY BOX等
    配備組合，主體仍為CRANE，其主要功能及特性不因此組合
    而改變，已如前述，足證本件系爭貨物之主體為CRANE。而
    本件上訴人申報貨名為SKY MASTER及AERIAL PLATFORM，即
    有違反誠實申報之義務，其對於決定貨物稅則至關重要之貨
    物名稱，為不實陳述，自無所稱「信賴保護原則」之適用。
    是以上訴人所稱系爭貨物係裝有作業平台之高空作業車，被
    上訴人放行後復命上訴人辦理退運出口，有違信賴保護原則
    云云，亦不足採。(三)上訴人復聲請囑託中華民國建設機械道
    路安全協會鑑定系爭貨物究屬「吊車」或為「高空作業車」
    以認定本件貨品之歸列分類，及囑託行政院勞工委員會北區
    勞動檢查所鑑定原證13照片所示貨物是否為「吊車」云云，
    核無必要，併此明等語，資為論據，因將訴願決定及原處
    分予以維持，駁回上訴人在原審之訴。
五、本院查：
  (一)按「下列物品，不得進口：一……三法律規定不得進口或禁
    止輸入之物品。」、「（第1項）不得進口之貨物，海關應
    責令納稅義務人限期辦理退運；……（第3項）已繳納保證
    金或徵稅放行之貨物，經海關查明屬第1項應責令辦理退運
    ，而納稅義務人無法辦理退運者，海關得沒入其保證金或追
    繳其貨價。」、「本法第96條第1項所稱不得進口之貨物，
    指未經許可或核准，且未經處分沒入之進口貨物，海關應責
    令納稅義務人於2個月內退運，必要時得准延長1個月。但情
    況特殊報經財政部核准者，不在此限。」，關稅法第15條第
    3款、第96條第1項前段、第3項及同法施行細則第60條分別
    定有明文。次按貨品分類號列8427.90.00.00-0為「其他第
    8427節所屬之貨品」，無輸入規定；貨品分類號列8426.41.
    00.00-1為「其他自力推動機械，具輪胎者」，輸入規定608
    （駕駛盤限左方者）。再「本稅則各號別品目之劃分，除依
    據本稅則類、章及其註，各號別之貨名及解釋準則之規定外
    ，並得參據關稅合作理事會編纂之『國際商品統一分類制度
    註解』（下稱H.S註解）及其他有關文件辦理。」、「類、
    章及分章之標題，僅為便於查考而設；其分類之核定，應依
    照稅則號別所列之名稱及有關類或章註為之，此等稅則號別
    或註內未另行規定者，依照後列各準則規定辦理。」，亦為
    海關進口稅則總則1及海關進口稅則解釋準則1所明定。
  (二)經查，上訴人於97年2月19日至5月26日間申報進口系爭貨物
    ，原申報貨品分類號列第8427.90.00.00-0號，無輸入規定
    ，經電腦核定按C2方式通關繳稅放行。被上訴人依上訴人網
    站上之資料查證後，與系爭貨物相同之BRAND及MODEL均載明
    貨名為CRANE，上訴人於訴願時亦自陳系爭貨物係CRANE之原
    體等情，據以認定系爭貨物應歸列貨品分類號列第8426.41.
    00.00-1號核屬有據，又系爭貨物之輸入規定為608（駕駛盤
    限左方者），系爭貨物之駕駛盤在右方，依法即屬不得輸入
    之物品等情，乃原審經依調查證據及行言詞辯論後依法認定
    之事實，核與論理及證據法則無違，從而原判決據以維持訴
    願決定及原處分，其認事用法並無違誤。
  (三)上訴人主張原判決違背法令，略以：(1)上訴人已陳明網站上
    BRAND及MODEL與系爭貨物並非全然同一，原判決仍認依上訴
    人網站查證結果，與系爭貨物相同之BRAND及MODEL均載明貨
    名為CRANE（吊車）云云，然就上訴人所為主張何以不足採
    ，未予說明，自屬判決不備理由。(2)原判決雖援引H.S註解
    中文版第16類類註3之說明及第84.26節之詮釋，將系爭貨物
    歸列核屬第8426節，然卻未說明認定系爭貨物主要功能為「
    吊車」之理由，為判決不備理由。且所謂以兩具或兩具以上
    機器組裝形成之機器，按其主要功能之組件或機器歸入應列
    之節，應指組合成之機器判定其主要功能為何，系爭貨物進
    口時主功能既顯無「吊車」功能，何以在認定主要功能時又
    會變成「吊車」，令人不解。上訴人主張同一情形之打樁機
    及鑽孔機皆准進口，何以系爭貨物不能進口，原審就上訴人
    此主張亦未說明不採之理由，亦為判決不備理由。(3)原判決
    一方面認定上訴人所提之TR80ML非系爭貨物，卻又以TR80ML
    之網上型錄載明為Tadano TR80ML Rough Terrain Crane越
    野式膠輪吊車及Tadano TR80ML Rough Terrain Crane，作
    為不利上訴人認定之理由，然TR80ML既非系爭貨物，其貨名
    縱載有Crane亦不得為不利上訴人認定之依據，原判決顯有
    理由矛盾之違誤。又原判決稱上訴人所提非本件貨物之原證
    12亦載有日文配合TADANO AR1000、TADANO TR500M吊車「
    一」字樣，足證系爭貨物本為吊車無誤，然既認定原證
    12非本件系爭貨物，何以又以之作為認定系爭貨物為吊車之
    理由，亦為判決理由矛盾。(4)上訴人已提出與系爭貨物相同
    之原證14說明被上訴人所提被補證5所提並非所有高空作業
    車態樣，原判決僅稱原證14與系爭吊車並非相同貨物，與本
    件無涉，然對上訴人主張之原證14未說明何以不採之理由，
    為判決不備理由。(5)原判決稱上訴人已於復查申請書中自承
    來貨為Crane原體云云，然系爭貨物為何物，應以進口時態
    樣判斷，系爭貨物為如原證13之貨物，業經被上訴人於原審
    審理中自承，而原證13貨物並無吊掛物品之吊具，僅有載送
    人員之平台，貨物應屬高空作業車。上訴人更提出原證10日
    本廠商出具之發貨單，上面記載貨物內容為「高空作業車」
    ，原審未說明何以不足採之理由，亦為判決不備理由。(6)上
    訴人聲請囑託中華民國建設機械道路安全協會或行政院勞工
    委員會北區勞動檢查所鑑定系爭貨物是否為吊車，原審未予
    調查，亦為理由不備。又原審未依行政訴訟法第133條規定
    ，就上訴人於言詞辯論終結後提出補充理由及聲請狀，所為
    於96年3月、4月間分別進口同樣形式貨物，被上訴人並未認
    定系爭貨物為吊車，如今就系爭貨物認定係違反誠信原則之
    主張為審酌，亦未說明何以不足採，為判決不備理由等語。
  (四)惟，所謂判決不備理由係指判決全然未記載理由，或雖有判
    決理由，但其所載理由不明瞭或不完備，不足使人知其主文
    所由成立之依據；而所謂判決理由矛盾，係指判決有多項理
    由，且互相衝突，無以導出判決之結論而言。而事實之認定
    乃事實審之職權，又證據之取捨與當事人所希冀者不同，致
    其事實之認定亦異於該當事人之主張者，不得謂為原判決有
    違背法令之情形。原判決業已明確論述系爭貨物與USED SKY
    MASTER及USED AERIAL PLATFORM何以不同及核屬稅則第8426
    .41.00號等認定事實之依據及得心證之理由，就上訴人於原
    審所為之主張如何不足採之論證取捨等事項，亦均有詳為論
    斷，其所適用之法規與該案應適用之法規並無違背，與解釋
    、判例亦無牴觸，並無所謂判決不適用法規或適用不當之違
    背法令情形。上訴意旨無非重述其在原審業經主張而為原判
    決摒棄不採之陳詞，並執其個人主觀之法律見解，就原審所
    為論斷、證據取捨及事實認定職權之行使為指摘，核與判決
    理由不備及矛盾之要件有間，是上訴人此部分之主張，要無
    足採。另上訴人自陳其所為「96年3月、4月間分別進口同樣
    形式貨物，被上訴人並未認定系爭貨物為吊車，如今就系爭
    貨物認定為吊車，顯違反誠信原則」之主張，係於原審言詞
    辯論終結後始提出補充理由及聲請狀為之，有違行政訴訟法
    第132條準用民事訴訟法第196條「攻擊或防禦方法應於言詞
    辯論終結前提出」之規定，原判決縱未為審酌，或未說明何
    以不足採，並非判決不備理由，上訴人此項主張，亦非有理
    。此外，貨品鑑定通常需以實物為之，原判決說明被上訴人
    係進口貨物稅則核定之主管機關，系爭貨物稅則之核定改列
    ，被上訴人已依相關事證，依據海關稅則解釋準則及相關規
    定辦理，核無違誤，並就上訴人聲請囑託中華民國建設機械
    道路安全協會鑑定原證4照片之貨物究為「吊車」或為「高
    空作業車」以認定本件貨品之歸列分類，及囑託行政院勞工
    委員會北區勞動檢查所鑑定原證13照片所示貨物是否為「吊
    車」乙節核無必要為說明，上訴人指摘原判決理由不備，自
    無足採。
  (五)綜上所述，原判決並無違背法令之情事，上訴論旨，仍執前
    詞，指摘原判決違背法令，求予廢棄，為無理由，應予駁回
    。
六、據上論結，本件上訴為無理由。依行政訴訟法第255條第1項
    、第98條第1項前段，判決如主文。
中　　華　　民　　國　　100　 年　　5　　 月　　12　　日
                    最高行政法院第五庭
                        審判長法官　藍　獻　林
                              法官　廖　宏　明
                              法官　姜　素　娥
                              法官　林　文　舟
                              法官　胡　國　棟

以  上  正  本  證  明  與  原  本  無  異
中　　華　　民　　國　　100　 年　　5　　 月　　12　　日
　　　　　　　　　　　　　　　書記官　賀　瑞　鸞